【裁判字號】    97,交聲,207
【裁判日期】    970630
【裁判案由】    違反道路交通管理處罰條例聲明異議
【裁判全文】
臺灣士林地方法院交通事件裁定    97年度交聲字第207、208號
原處分機關  臺北市交通事件裁決所
異  議  人
即受處分人  甲○○
上列異議人即受處分人因違反道路交通管理處罰條例案件，對於
臺北市交通事件裁決所於民國97年1 月25日所為之處分（原處分
案號：北市裁二字第裁22-AEW173910、22-AEW173911號），聲明
異議，本院裁定如下：
    主  文
異議駁回。
    理  由
一、異議意旨略以：異議人即受處分人甲○○於民國96年12月8
    日21時許，騎乘車號APZ-968 號普通重型機車行經臺北市○
    ○○路○ 段與社子街63巷口時，遭執勤警察逕行舉發其有「
    駕車行經有燈光號誌管制之交岔路口闖紅燈」及「不服從交
    通勤務警察或依法令執行交通指揮、稽查任務人員之指揮」
    之違規，惟伊當時並無闖紅燈及拒絕接受執行交通勤務警察
    指揮之違規，當時執勤警察從永平街巷內突然將其攔下，在
    無憑無據下便告知伊闖紅燈，又以粗話命令伊拿出駕、行照
    ，伊懷疑該人根本不是真正的警察，不予理會隨即離去，卻
    因此受罰，對原處分有所不服，為此聲明異議云云。
二、原處分意旨略以：異議人於96年12月8 日21時許，騎乘車號
    APZ-968 號普通重型機車行經臺北市○○○路○ 段與社子街
    63巷口時，於路口號誌已顯示紅燈仍逕予越過路口騎車離去
    ，為臺北市政府警察局士林分局執勤警察發現驅車跟隨至永
    平街9 巷2 號前予以攔停，而當執勤警察上前請求異議人出
    示證件時，異議人自述未闖紅燈而拒絕出示駕、行照而逕自
    離去，執勤警察又跟隨至永平街9 巷11號前請求其出示證件
    ，異議人仍不予理會而離去，執勤警察遂依法製單舉發，經
    原處分機關臺北市交通事件裁決所認定違規事實明確，爰分
    別依道路交通管理處罰條例第53條第1 項、第60條第2 項第
    1 款、第63條第1 項第1 款、第3 款、第85條第1 項之規定
    ，就「駕車行經有燈光號誌管制之交岔路口闖紅燈」之違規
    裁處汽車使用人即異議人新臺幣一千八百元之罰鍰，並記違
    規點數三點；就「不服從交通勤務警察或依法令執行交通指
    揮、稽查任務人員之指揮」之違規裁處汽車使用人即異議人
    新臺幣九百元之罰鍰，並記違規點數一點。
三、經查：
  (一)按汽車駕駛人，行經有燈光號誌管制之交岔路口闖紅燈者，
    處新臺幣一千八百元以上五千四百元以下罰鍰，並記違規點
    數三點；又汽車駕駛人，駕駛汽車不服從交通勤務警察或依
    法令執行交通指揮、稽查任務人員之指揮，而本章各條無處
    罰之規定者，處新臺幣九百元以上一千八百元以下罰鍰，並
    記違規點數一點，道路交通管理處罰條例第53條第1 項、第
    60條第2 項第1 款、第63條第1 項第1 款、第3 款分別定有
    明文。
  (二)異議人於96年12月8 日21時許，騎乘車號APZ-968 號普通重
    型機車行經臺北市○○○路○ 段與社子街63巷口時，於路口
    號誌已顯示紅燈仍逕予越過路口騎車離去，為臺北市政府警
    察局士林分局執勤警察發現驅車前往攔停並請求出示證件，
    異議人又拒絕接受指揮而逕自離去，執勤警察遂依法製單舉
    發之事實，有臺北市政府警察局北市警交字第AEW173910 、
    AEW173911 號舉發違反道路交通管理事件通知單影本各一紙
    在卷可稽。
  (三)再據證人即製單舉發警察蔡雨良於本院審理時證稱：「（請
    說明異議人在96年12月8 日交通違規事實？）當天我去支援
    文林派出所勤務，回來大約晚上九點零五分左右，行經延平
    北路六段與社子街63巷，我看到一輛黑色重機，他闖紅燈，
    我從後方追該輛車，到永平街的時候我攔到該部車，我請他
    熄火出示證件，並且跟他說你剛才闖紅燈，但是異議人拒絕
    熄火而且也不出示駕照，他說他沒有闖紅燈，後來我繼續說
    請他出示駕照並且熄火，異議人就採油門趁隙想要逃走，那
    時候我騎車併行跟在他旁邊，後來我想如果繼續跟他追的話
    ，我怕他會摔車，之後我就作罷，之後異議人行駛永平街9
    巷11號，也就是異議人住處樓下，他下車後，繼續大聲說他
    沒有闖紅燈，我跟他說，你剛才闖紅燈，我請你出示證件，
    但是異議人還是拒絕，我就把車牌號碼APZ-968 記下，該機
    車駕駛人是位老先生，我返回派出所後就逕行開單舉發」、
    「（當時是否穿著警察制服，騎用警用機車？）是」等語屬
    實（見本院97年4 月16日訊問筆錄）。再衡諸證人蔡雨良為
    臺北市政府警察局士林分局社子派出所之警察，依法執行道
    路交通管理勤務，與異議人素不相識，復無怨隙，應無甘冒
    觸犯偽證重罪，故意構詞誣陷異議人之可能，其證言自得為
    本院判斷之依據。
  (四)復按汽車駕駛人之行為有下列情形之一，當場不能或不宜攔
    截製單舉發者，得逕行舉發：一、闖紅燈或平交道。二、搶
    越行人穿越道。三、在道路收費停車處所停車，不依規定繳
    費。四、不服指揮稽查而逃逸，或聞消防車、救護車、警備
    車、工程救險車之警號不立即避讓。五、違規停車或搶越行
    人穿越道經各級學校交通服務隊現場導護人員簽證檢舉。六
    、行經設有收費站、地磅之道路，不依規定停車繳費或過磅
    。七、經以科學儀器取得證據資料證明其行為違規。道路交
    通管理處罰條例第7 條之2 第1 項定有明文。該條立法意旨
    係立法者認為該條第1 項至第6 項所列舉之違規行為，其發
    生往往係在瞬間或係交通執勤警察執行勤務時恰巧目睹發現
    ，事實上不便以錄影、攝影器材予以取證，且該等違規事實
    通常由人的感官即可認定，不必仰賴科學儀器始可認定，故
    為達維護交通秩序、安全之行政目的，特別立法賦予交通執
    勤警察得以逕行舉發。準此，就本件異議人闖紅燈部分之違
    規事實，執勤警察於親眼目睹異議人違規後，自得加以攔停
    製單舉發，無須攝影取證，依法洵無違誤。
  (五)又按交通警察製單舉發違反道路交通管理處罰條例所列之違
    規事實，本質上為行政處分，係公務員基於職務上權力，依
    法就特定之具體事件所為具公法上效果之單方行政行為，基
    於公務員為公法上行為具有公信力之原則，該行政行為當可
    被推定為真正，其據以依法處分之事實認定亦為正確無誤，
    此公信原則，乃立法者賦予行政機關制定違反道路交通事件
    統一裁罰標準及處理細則，使執勤警察得當機處分，以維護
    交通秩序、安全之行政目的。而道路交通管理處罰條例科處
    行政罰事件，依據公法爭議之舉證責任分配法則，固應先由
    行政機關就其業已履踐相關正當法律程序，以及人民應受處
    罰之客觀違反法令行為，負證明之責，受處罰人就行政機關
    已為相當證明之前開事項，若主張欠缺主觀歸責條件或為其
    他抗辯，亦須就其所辯提出反證。而本件異議人就其無闖紅
    燈之抗辯，並未能舉證以實其說，自難遽信。
  (六)另按警察行使職權時，應著制服或出示證件表明身分，並應
    告知事由。警察未依前項規定行使職權者，人民得拒絕之，
    警察職權行使法第4 條定有明文。是以，當交通執勤警察身
    著制服執行交通管理勤務時，用路人自當遵從其指揮，不得
    逕以自己主觀臆測而否認交通執勤警察之身分及依法所賦予
    之職權。本件執勤警察身穿制服執行交通管理勤務，而於目
    睹異議人有違反道路交通管理處罰條例之違規行為後，上前
    請求出示證件，並無違法可言。又交通警察執勤態度、執勤
    方法等事項之糾正管理權責，並非本院之職權範圍，蓋植基
    於權力分立之機制，本院審認之範圍僅在於確定違規事實之
    有無及法規範涵攝、適用、評價之適當與正確與否，類如交
    通警察執勤態度、執勤方法等警察機關內部行政管理事項，
    乃系爭行政機關行政保留之核心內容，本院基於權力分立之
    機制權責實無審認及置喙之餘地，故本件異議人若認為執勤
    警察有上開情事，宜依循行政救濟之管道，向系爭行政機關
    反應上開情節尋求改正衡平之方，併此敘明。
  (七)綜上所述，異議人之異議理由，應屬卸責之詞，委無可採。
    本件事證明確，異議人違規行為堪以認定。原處分機關認為
    異議人違規事實明確，爰分別依道路交通管理處罰條例第53
    條第1 項、第60條第2 項第1 款、第63條第1 項第1 款、第
    3 款、第85條第1 項之規定，就「駕車行經有燈光號誌管制
    之交岔路口闖紅燈」之違規裁處汽車使用人即異議人新臺幣
    一千八百元之罰鍰，並記違規點數三點；就「不服從交通勤
    務警察或依法令執行交通指揮、稽查任務人員之指揮」之違
    規裁處汽車使用人即異議人新臺幣九百元之罰鍰，並記違規
    點數一點，核無不當。本件異議為無理由，應予駁回。
四、據上論斷，應依道路交通案件處理辦法第19條，裁定如主文
    。
中    華    民    國    97    年    6     月    30    日
                  交通法庭法  官    周明鴻
以上正本證明與原本無異。
如不服本裁定應於裁定送達後5 日內向本院提出抗告狀。
                          書記官    丁梅芬
中    華    民    國    97    年    6     月    30    日


司法院資訊處製作；財團法人民間司法改革基金會備份。
